【裁判字號】    92,台上,1422
【裁判日期】    920320
【裁判案由】    違反著作權法
【裁判全文】
最高法院刑事判決                              九十二年度台上字第一四二二號
    上  訴  人  台灣高等法院台中分院檢察署檢察官
    上  訴  人
    即  被  告  甲○○
    選任辯護人  謝旻達律師
右上訴人等因被告違反著作權法案件，不服台灣高等法院台中分院中華民國九十年八
月一日第二審判決（九十年度上易字第五八八號，起訴案號：台灣台中地方法院檢察
署八十九年度偵字第一二七一三號），提起上訴，本院判決如左：
    主  文
上訴駁回。
    理  由
按刑事訴訟法第三百七十七條規定，上訴於第三審法院，非以判決違背法令為理由，
不得為之。是提起第三審上訴，應以原判決違背法令為理由，係屬法定要件。如果上
訴理由狀並未依據卷內訴訟資料，具體指摘原判決不適用何種法則或如何適用不當，
或所指摘原判決違法情事，顯與法律規定得為第三審上訴理由之違法情形，不相適合
時，均應認其上訴為違背法律上之程式，予以駁回。本件檢察官上訴意旨略稱：原判
決事實記載美商華特迪士尼公司 (THE WALT DISNEY COMPANY 下稱迪士尼公司）之卡
通人物小熊維尼、米老鼠、米奇、米妮、木須龍等圖樣之玩偶、手機套及近似凱蒂貓
商標之玩偶、抱枕等物品，為被告購入取得所有，僅在台中市○○○○街五十八號雅
捷企業有限公司 (下稱雅捷公司）販售圖利；乃理由中竟記載「則扣案如附表一、附
表二及附表四所示之物，係屬雅捷公司所有之物，依法尚不得依刑法第三十八條第一
項第二款之規定併予宣告沒收」，而撤銷第一審判決所為沒收之宣告，其事實與理由
顯相矛盾，判決當然違背法令云云。上訴人甲○○上訴意旨略稱：(一)、甲○○經營之
雅捷公司並非以從事玩偶、玩具、小熊維尼、米老鼠、米奇、米妮、木須龍、快樂貓
為主要營業，乃係包括節目錄影帶之經銷買賣家具半成品、成品、五金、手工藝品、
空白錄影帶之買賣進出口、貿易業務、代理國內外廠商為前項各有關產品之投標、報
價經銷業務、文具批發業、運動器材批發業等等，每年營業額約為新台幣 (下同）六
千萬元，而扣案之玩偶、玩具、快樂貓等總價不過一百多萬元，約占二％強，且存放
在中連物流中心倉庫內之物品百分之九十八以上均為其他物件，非如原判決附表四所
示之物，原判決未就有利甲○○部分併予調查，遽以甲○○租用中連物流中心倉庫存
放雅捷公司營業之全部物品，即認係侵害著作權之常業犯，而就在中連物流中心倉庫
內尚存有九十八％之其他物品未一併調查，其認定事實與所採用之證據不相適合，自
屬判決理由矛盾。(二)、原判決以甲○○曾有違反台灣省內菸酒專賣暫行條例，經判處
罰金確定，即認甲○○有前科，而作為判斷常業犯之理由。然台灣省內菸酒專賣暫行
條例早已廢止，其僅為地方性之暫行條例，距本件已逾十年以上，此種地方性罰金並
非前科，原判決作為認定甲○○常業犯之論據，即違反論理法則。(三)、本件原屬告訴
乃論之罪，告訴人並未告訴常業犯罪，公訴人也未起訴甲○○常業犯，原審未經合法
調查，逕自變更起訴法條，且就甲○○之上訴竟諭知較重於第一審判決之刑，有訴外
裁判之違法。又甲○○在原審提出「米奇圖樣權，遭裁定過期」，聲請調查有利之證
據，並主張告訴人著作權之年限僅三十年，早已過期，雅捷公司銷售卡通人物是五十
六年以前「公共所有」，而非迪士尼公司七十八年所登記之新著作權，原審未為詳查
，自有調查未盡之違法云云。
惟查：證據之取捨、事實之認定，乃事實審法院職權行使之範圍，茍其證據之取捨及
事實之認定，不違背經驗法則與論理法則，即不容任意指摘為違法，而據為上訴第三
審之適法理由。原判決依據甲○○坦承其係雅捷公司負責人，雅捷公司有販賣迪士尼
卡通人物小熊維尼、米老鼠、米奇、米妮、木須龍等圖樣之玩偶、手機套及近似凱蒂
貓商標之玩偶、抱枕等情屬實；暨迪士尼公司係以創作卡通人物電影及經營教育、娛
樂事業聞名世界之跨國企業，其所創作之卡通人物小熊維尼、米老鼠、米奇、米妮、
木須龍等為家喻戶曉之卡通名星，其產品均有雷射標示，甲○○為玩偶專業販賣業者
，實無法諉推其不知圖樣係迪士尼公司享有著作權之商品；並告訴人迪士尼公司之代
理人黃莉玲律師、康育維及告訴人日商三麗鷗股份有限公司 (下稱三麗鷗公司）之代
理人曾筱茜律師分別指述，雅捷公司之員工周有倫、王嘉莉及中連物流中心員工蘇經
文等人分別供證等證據。綜合判斷，認定甲○○確有未經迪士尼公司及三麗鷗公司之
授權或同意，即自八十八年間某日起，分別向中國大陸地區及玩偶世界貿易公司購入
有迪士尼公司之卡通人物小熊維尼、米老鼠、米奇、米妮、木須龍等圖樣之玩偶、手
機套及近似凱蒂貓商標之玩偶、抱枕等物品，並在台中市○○○○街五十八號雅捷公
司販售圖利，侵害他人之著作權，並以之為常業而恃以維生之犯行。因而撤銷第一審
不當之判決，改判論處甲○○以明知為侵害著作權之物，意圖營利而交付之方法，侵
害他人之著作權為常業罪刑，已敘明所憑之證據及認定之理由。而以甲○○否認有上
開犯行，辯稱查扣之商品僅與迪士尼卡通人物相似，並非完全一樣，迪士尼公司之著
作權已超過保護時間，為公共之物，伊並未侵害其著作權；另伊販售者為快樂貓，與
三麗鷗公司之凱蒂貓不同，且伊所販售者係玩偶，與三麗鷗公司之商標使用範圍不同
云云，乃卸責之詞，不足採信，於理由內詳加說明及指駁。經核所為論斷，均與卷內
資料相符，從形式上觀察，並無認定事實不依證據或有何採證違背經驗法則、論理法
則等違法情形存在。而原判決事實欄已記載甲○○係雅捷公司負責人，前揭購入之商
品係在雅捷公司販售，及為警在上址查扣之物係雅捷公司所有等情甚詳 (見原判決第
一頁末二行、第二頁第十五行及第十七至十八行），甲○○自係執行雅捷公司銷售業
務而販入上開商品；則原判決理由中論述上開商品係屬雅捷公司所有，即無事實與理
由不相適合之違法。又所謂「常業」，指反覆以同種類行為為目的之社會活動之職業
性犯罪而言，至於犯罪所得之多寡，是否恃此犯罪為唯一之謀生營收，則非所問，縱
令尚有其他營業，仍無礙於該常業犯罪之成立。甲○○自八十八年間起至八十九年七
月十一日止，在雅捷公司經營販賣前揭侵害他人著作權及商標之商品，縱令雅捷公司
尚有經營其他合法商品之銷售，惟販賣侵害迪士尼公司及三麗鷗公司之商品既屬甲○
○經營雅捷公司之其中部分業務，則原判決認定其顯係以之為常業，自無認定事實與
所採證據相互矛盾之可言。再者，原判決已詳予論述其就起訴甲○○之犯罪事實，變
更檢察官所引應適用法條為常業犯罪名，及第一審判決未變更起訴法條、未併就侵害
三麗鷗公司之商標專用權部分審理，顯係適用法條不當，應予撤銷改判，暨迪士尼公
司享有「狄斯奈人物指南 DISNEY CHARACTER GUIDE 」中之卡通人物小熊維尼等圖樣
之圖形著作權等之依據及理由，自不受刑事訴訟法第三百七十條前段之限制，亦無調
查未盡之違法。甲○○徒就原判決已說明之事項再為爭執，殊非得據為合法上訴第三
審之理由。而甲○○確於七十九年間違反台灣省內菸酒專賣暫行條例，經判處罰金在
案，原審於科刑時依刑法第五十七條規定，審酌其品行情狀，以為科刑輕重之標準，
要無違反論理法則。上訴意旨，非依卷內資料執為指摘，顯與法律規定得為第三審上
訴理由之違法情形，不相適合。其上訴違背法律上之程式，應予駁回。
據上論結，應依刑事訴訟法第三百九十五條前段，判決如主文。
中      華      民      國    九十二    年      三      月     二十     日
                              最高法院刑事第九庭
                                  審判長法官  陳  炳  煌
                                        法官  陳  正  庸
                                        法官  韓  金  秀
                                        法官  吳  信  銘
                                        法官  徐  文  亮
      右正本證明與原本無異
                                              書  記  官
中      華      民      國    九十二    年      三      月    二十六    日


司法院資訊處製作；財團法人民間司法改革基金會備份。
